臺灣高雄地方法院民事判決　　　　　　　　　　　　　　九十三年度國字第一三號
　　原　　　告　乙○○
　　　　　　　　丁○○○
　　　　　　　　丙○○
　　右三人共同　單文程律師
　　訴訟代理人
　　被　　　告　內政部營建署
　　法定代理人　陳光雄
　　訴訟代理人　唐小菁律師
右當事人間請求國家賠償事件，經本院於民國九十三年十二月十五日言詞辯論終結，
判決如下：
    主      文
原告之訴及假執行之聲請均駁回。
訴訟費用由原告負擔。
    事實及理由
一、被告之法定代理人原為甲○○，於本院審理中變更為陳光雄（有行政院民國九十
    三年十月二十二日院授人力自第0000000000號令可稽），並由陳光雄
    聲明承受訴訟，核無不合，先予敘明。
二、原告起訴主張：原告乙○○、丁○○○之次子賴天新於民國九十三年五月十四日
    凌晨一時四十分許在騎乘車牌號碼ＮＣ六－七七五號重型機車行經高雄縣橋頭鄉
    新庄村新市鎮德惠橋北上五百公尺處時，因該處前方封閉路段之進出路口處未設
    置可供繞道之交岔路口告示牌以告示封閉路段之起迄點及繞道行駛路線而提供行
    駛車輛辨視，且該路段夜間亦無照明之路燈設置，其所設置之紐澤西護欄亦無明
    顯之夜間反光或警告燈號，亦未另設其他之標誌或交通錐以警示該路段道路封閉
    ，致被害人賴天新於夜間無法辯視該路段前方係施工路段，且設置有阻隔車輛通
    行進入之紐澤西護欄之情下即因衝撞該護欄而倒地受有顱內出血之傷害當場死亡
    ，而該路段均已鋪設柏油路面完畢業非屬施工中之工作物，其客觀上已係供公眾
    使用之設施，且事實上亦為民眾通行往來之便道而屬公有公共設施，今被告既係
    管理該路段之高雄新市鎮工務所之上級機關，對所屬公有公共設施之設置及管理
    之欠缺自應負損害賠償之責任，而原告乙○○及丙○○因此業已支付殯葬費，且
    原告乙○○與丁○○○為賴天新之父母，因痛失親子精神痛苦萬分，自得向被告
    請求賠償殯葬費、扶養費及非財產上之損害如下：（一）原告乙○○部分：殯葬
    費新台幣（下同）七十七萬六千七百二十元、扶養費一百零九萬五千九百十一元
    及非財產上損害一百二十萬元，合計三百零七萬二千六百三十一元。（二）原告
    丁○○○部分：扶養費一百二十九萬一千二百二十五元及非財產上損害一百二十
    萬元，合計二百四十九萬一千二百二十五元。（三）原告丙○○部分：殯葬費一
    萬五千九百五十元。為此，爰依國家賠償法第三條第一項之規定，求為判決：（
    一）被告應各給付原告乙○○、丁○○○、丙○○三百零七萬二千六百三十一元
    、二百四十九萬一千二百二十五元、一萬五千九百五十元，及均自九十三年六月
    十七日（原告依國家賠償法第十條第一項之規定以書面向被告請求賠償之日）起
    至清償日止，按年息百分之五計算之利息。（二）願供擔保請准宣告假執行。
三、被告則以：本件事故發生地點為「高雄新市鎮特定區主要計畫」中之第一期發展
    區○○○道路之上，而該區域尚未開發完成且未開放供公眾使用，其自非屬公有
    公共設施。又被告已將設置阻絕障礙物之工程發包予訴外人隆光工程股份有限公
    司（以下簡稱隆光公司）施作，其並已於該發展區外圍及內部沿途設置大小型禁
    止進入且具有合乎標準之反光效果之告示牌及表面噴有反光玻璃珠之紐澤西護欄
    ，並於案發前一日及當日就各項設施為巡視而未怠惰，故被告對該等設施之設置
    及管理並無欠缺，況該區○○設○○路燈亦尚未完全通電，任何人於夜間除僅見
    有反光效果之告示牌及紐澤西護欄外一片漆黑，應不致誤認該區○○○○○路段
    而貿然進入，被害人賴天新明知該區域尚未開發完成並供公眾使用，竟貿然騎車
    進入，其所生事故自無國家賠償法第三條第一項之適用，縱認被告應負國家賠償
    之責，惟被害人賴天新無視該區域內禁止進入之大小告示牌仍穿越紐澤西護欄進
    入，且在該區域內高速騎乘機車，其對於本件事故之發生自亦與有過失等語資為
    抗辯，求為判決：（一）原告之訴及假執行之聲請均駁回。（二）如受不利之判
    決，願供擔保請准宣告免為假執行。
四、兩造不爭執之事實：
    原告乙○○、丁○○○之子賴天新於上開時日騎乘重型機車行經高雄縣橋頭鄉新
    庄村新市鎮德惠橋北上五百公尺處時，因撞擊紐澤西護欄倒地致顱內出血而當場
    死亡，此有高雄縣政府警察局岡山分局道路交通事故證明書、台灣高雄地方法院
    檢察署相驗屍體證明書等件附卷可稽，並經本院調閱九十三年度相字第八五一號
    相驗卷審核屬實。
五、本院得心證之理由：
    按「國家賠償法第三條第一項規定：『公有公共設施因設置或管理有欠缺，致人
    民生命身體或財產受損害者，國家應負損害賠償責任。』其所謂『公有公共設施
    』，自係指已設置完成並開始供公眾使用之設施，始足當之；在施工建造中之建
    築物或工作物，因尚非供公務或公眾使用，即不得謂為公有公共設施，即無適用
    上開法條之餘地。」，最高法院八十六年度台上字第二四六六號裁判意旨可資參
    照。是國家賠償法所謂公共設施係行政主體基於公眾共同利益與需要，為增進人
    民福祉，而提供與公眾使用之各類有體物與物質設備，是國家機關建造建物或將
    建物施以人為加工，使之成為公共設施，須已設置完成並開始供公眾使用，始得
    謂為公共設施，如僅在施工建造中，尚未完成以供公務或公眾使用者，不得謂為
    公有公共設施。查本件事故發生之地點係位高雄新市鎮綜合示範社區公三公園兼
    自來水設施工程暨第一期之預定道路上，而被告早已將該區域之號誌及照明工程
    發包予訴外人隆光工程股份有限公司（以下簡稱隆光公司）施作，訴外人隆光公
    司並已於該區域之外圍及內部沿途設置「施工區域請勿進入區內施工車輛及土地
    所有人車輛請減速慢行速限二十公里／時內政部營建署製」、「施工區域禁止通
    行」等諸多禁止通行進入之大小型警告標示，且亦於各路口設置噴塗反光玻璃珠
    之紐澤西護欄等大型阻絕措施，被告並委其於該區域施工期間負責該等公共設施
    之管理及維護等情，此有內政部營建署暨所屬各機關工程採購契約、投標須知補
    充說明、第一期發展區全區阻絕及禁止告示牌示意圖及現場照片二十八張等件附
    卷可稽，並經本院到場勘驗屬實（勘驗筆錄附卷參照），而上開警告標示及紐澤
    西護欄，其噴塗之反光或螢光效果，在夜間經車輛燈光照射，乃均能產生其原有
    之反光示警效能乙節，亦有夜間照片、出廠證明、檢驗報告、維修管理紀錄等件
    在卷可憑，是系爭區域內外既已公示除施工車輛及土地所有權人車輛得以慢速進
    入外，餘即禁止一般民眾進入通行，且並於入口處設置大型阻絕護欄隔離，足認
    該區係屬尚未開放供公眾使用之區域甚明，且此亦不因一般民眾非法進入而有異
    ，況原告對該區並未開放使用亦未爭執（見本院九十三年十一月十九日言詞辯論
    筆錄），而被告於此區域之內外亦已委由他人設置諸多警告標示，且此與另設置
    之各大型紐澤西護欄本身亦均具合格之夜間反光功能，其等於夜間經燈光照射並
    均具正常功效而得為一般人所易見，被告於此等警示及阻隔設施之設置自亦無任
    何欠缺，則依上開說明，上開肇事地點既非屬公有公共設施，且被告於其周遭警
    示設置之管理亦無欠缺，原告自不得就系爭事件依國家賠償法第三條第一項之規
    定向被告請求損害賠償。從而，原告依國家賠償法第三條第一項之規定請求被告
    應賠償其損害，洵屬無據，應予駁回，而原告之訴既經駁回，其假執行之聲請因
    失所附麗，亦應併予駁回。
六、結論：本件原告之訴，為無理由，依民事訴訟法第七十八條之規定，判決如主文
    。
中　　　華　　　民　　　國　　九十三　　年　 　十二　 　月　　二十九　　日
                              臺灣高雄地方法院民事第五庭
                                         法      官 何悅芳
正本係照原本作成。
如不服本判決，應於送達後廿日內，向本院提出上訴狀並表明上訴理由，如於本判決
宣示後送達前提起上訴者，應於判決送達後十日內補提上訴理由書（須附繕本）。
中　　　華　　　民　　　國　　九十三　　年　 　十二　 　月　　二十九　　日
                                         法院書記官 周志揚
